【裁判字號】    95,易,378
【裁判日期】    950505
【裁判案由】    竊盜
【裁判全文】
臺灣高雄地方法院刑事簡式判決          95年度易字第378 號
公  訴  人  臺灣高雄地方法院檢察署檢察官
被      告  乙○○
                    現另案在臺灣高雄監獄執行中
上列被告因竊盜案件，經檢察官提起公訴（95年度偵字第1308號
），嗣因被告就被訴事實為有罪之陳述，經審判長告知被告簡式
審判程序意旨，並聽取當事人之意見後，本院合議庭裁定由受命
法官獨任依簡式審判程序審理、判決如下：
    主  文
乙○○連續竊盜，累犯，處有期徒刑拾月。
    事  實
一、乙○○於民國93年間，再因竊盜等案件，經本院93年度易字
    第21號判處有期徒刑8 月確定，並於94年4 月14日入監，嗣
    於93年12月13日縮刑期滿，且於93年12月14日徒刑行完畢出
    監。
二、詎乙○○仍不知悔改，竟基於意圖為自己不法所有之概括犯
    意，先於94年12月18日上午約7 、8 時許，在高雄市小港區
    ○○○路路邊，以其所有之機車鑰匙1 支（未扣案），打開
    停放在上開路邊之丙○○所使用車牌號碼0961─JK號自用小
    貨車（車主係利昌機械工程公司）車門而竊取之，得手後、
    據為己有之代步工具，旋即駕車離去；其復於94年12月27日
    下午4 時20分許，由乙○○駕駛上開竊得之0961─JK號自用
    小貨車，夥同丁○○（本院審理中）騎乘車牌號碼XDP ─56
    0 號機車，共同駛抵高雄市小港區○○○路與中山四路捷運
    工地內，該二人下車，並著手竊取上開工地內聯鋼營造工程
    股份有限公司（下稱聯鋼公司）所有之「型鋼梯」1 具，渠
    等2 人正合力將該「型鋼梯」搬運至上開車號0961─JK號自
    用小貨車上時，適為工地現場保全人員黃裕盛、莊家豪當場
    發現而逮捕致未得逞，並報警送辦。
    理  由
壹、程序方面
一、按除被告所犯為死刑、無期徒刑、最輕本刑為三年以上有期
    徒刑之罪或高等法院管轄第一審案件者外，於法院行準備程
    序進行中，被告先就被訴事實為有罪之陳述時，審判長得告
    知被告簡式審判程序之旨，並聽取當事人、代理人、辯護人
    及輔佐人之意見後，裁定進行簡式審判程序；且受命法官行
    準備程序，與法院或審判長有同一之權限；又簡式審判程序
    之證據調查，不受刑事訴訟法第159 條第1 項、第161 條之
    2 、第161 條之3 、第163 條之1 及第164 條至第170 條規
    定之限制，刑事訴訟法第273 條之1 第1 項、第279 條第2
    項前段、第273 條之2 分別定有明文。
二、查本件被告所犯為死刑、無期徒刑、最輕本刑為三年以上有
    期徒刑以外之罪，且非高等法院管轄第一審之案件，其於準
    備程序就前揭被訴事實為有罪之陳述，經受命法官告知簡式
    審判程序之旨，並聽取當事人之意見後，本院認無不得或不
    宜改依簡式審判程序進行之處，爰依刑事訴訟法第273 條之
    1 第1 項、第284 條之1 規定，裁定本件由受命法官獨任進
    行簡式審判程序，合先敘明。
貳、實體方面
一、上開犯罪事實，業據被告乙○○於本院95年4 月28日準備程
    序（見本院卷第49頁）、審判程序（見本院卷第58頁）時均
    坦認不諱，核與上開失竊自用小貨車使用人即被害人丙○○
    （見警卷第10至11頁）、失竊「型鋼梯」之聯鋼公司工地主
    任即證人陳丕業（見警卷第12至13頁）、當場逮捕被告之保
    全人員即證人莊家豪、黃裕盛（見95年度偵字第1308號卷第
    44至45頁）所為證述情節相符，並有扣押物品目錄表、扣押
    物收據（見警卷第20至22頁）、贓物認領保管單2 張（見警
    卷第23至24頁）、照片6 張（見警卷第36至38頁）附卷可稽
    ，是本件被告自白與事實相符，應可採信。綜上，本案事證
    明確，被告犯行應堪認定。
二、核被告乙○○竊取停放在高雄市小港區○○○○路邊之車牌
    號碼0961─JK號自用小貨車之行為，係犯刑法第320 條第1
    項竊盜既遂罪；另其與共犯丁○○共同徒手竊取聯鋼公司所
    有之「型鋼梯」，搬運至車號0961─JK號自用小貨車上之際
    ，尚未開車駛離現場，立即被發現而捕，是該財物尚未置於
    該二人實力支配之所為，係犯刑法第320 條第2 項竊盜未遂
    罪，而被告與丁○○有犯意聯絡及行為分擔，應依刑法第28
    條規定，均為共同正犯。又被告先後2 次犯行，時間緊接，
    犯罪構成要件相同，顯係基於概括之犯意，應依刑法第56條
    規定，論以連續犯，而從一情節較重之竊取車牌號碼0961─
    J K 號自用小貨車之行為，論以刑法第320 條第1 項竊盜既
    遂罪。又被告前於93年間，因竊盜等案件，經本院93年度易
    字第21號判處有期徒刑8 月確定，並於94年4 月14日入監，
    嗣於93年12月13日縮刑期滿，且於93年12月14日徒刑行完畢
    出監之事實，有臺灣高等法院被告前案紀錄表1 件在卷可按
    ，其於執行完畢後5 年以內再犯有期徒刑以上之本罪，應依
    刑法第47條累犯之規定加重其刑，並依刑法第70條規定遞加
    之。玆審酌被告35歲許中年人不思上進，一再竊盜，嚴重危
    害社會秩序，是公訴檢察官對被告具體求刑有期徒刑10月尚
    屬允當，惟念被告均坦承全部犯行，並有悔改之意，且竊得
    之財物已經被害人領回，而所受損失已降低等一切情狀，爰
    量處如主文所示之刑，用啟自新。至於原起訴事實為收受贓
    物亦經被告乙○○於本院95年4 月28日準備程序時自白係自
    己行竊該0961─J K 號自用小貨車，而綽號王董之人係其臨
    時杜撰實無此人，因此，公訴檢察官更正為上開竊盜事實，
    並變更應適用法條為刑法第320 條第1 項、第56條之連續竊
    盜犯行，併此敘明。
三、另檢察官聲請略以：被告有竊盜犯罪之習慣，是請求本院在
    判處被告罪刑之同時，依竊盜犯贓物犯保安處分條例規定，
    諭知被告入勞動場所強制工作3 年等語。惟查，按有犯罪
    之習慣或以犯罪為常業或因遊蕩或懶惰成習而犯罪者，得於
    刑之執行完畢或赦免後，令入勞動場所，強制工作；前項處
    分期間為3 年以下，刑法第90條著有明文。且按刑法上規
    定之犯罪習慣，係指犯罪已成為日常之慣性行為，而竊盜犯
    有無犯罪習慣，固為事實審法院之職權，但行為人之犯罪成
    為習慣，在客觀上有於較長之一段時間內反覆為多次犯罪行
    為之情狀，是以犯罪之次數多寡及犯罪時間之長短，應為認
    定有無犯罪習慣之重要因素，事實審法院在認定行為人有無
    犯罪習慣時，對行為人犯罪之次數及賡續之時間等情況，如
    未以之作為認定之依據，則其職權之行使，難謂適法（最高
    法院79年度台上字第4255號、73年度台上字第981 號判決參
    照）。又按刑法上之習慣犯，與累犯連續犯之性質有別，
    必須有具體之事實，足資證明行為人有犯罪之惡習及慣行，
    始有習慣犯規定之適用，並非一有累犯或連續犯之情形，即
    可認為有犯罪之習慣（最高法院54年度臺上字第3041號判決
    要旨參照）。再按保安處分係對受處分人將來之危險性所
    為拘束其身體、自由等之處置，以達教化與治療之目的，為
    刑罰之補充制度。我國現行刑法採刑罰與保安處分雙軌制
    ，係在維持行為責任之刑罰原則下，為協助行為人再社會化
    之功能，以及改善行為人潛在之危險性格，期能達成根治犯
    罪原因、預防犯罪之特別目的。然因保安處分之措施亦含社
    會隔離、拘束身體自由之性質，其限制人民之權利，實與刑
    罰同，本諸法治國家保障人權之原理及刑法之保護作用，保
    安處分之宣告，亦須本諸比例原則，使與行為人所為行為之
    嚴重性、行為人所表現之危險性，及對於行為人未來行為之
    期待性相當。而保安處分中之強制工作，旨在對於嚴重職業
    性犯罪及欠缺正確工作觀念或無正當工作因而犯罪者，強制
    其從事勞動，學習一技之長及正確之謀生觀念，使其日後重
    返社會，能適應社會生活，期以達成刑法教化、矯治之目的
    （司法院大法官會議釋字第471 號解釋暨理由書、釋字第52
    8 號解釋及最高法院91年度台上字第4625號判決意旨參照）
    。揆諸上揭解釋及判決意旨，因保安處分實質上亦具有刑
    罰之性質，故其宣告應符合比例原則，且法院應審酌行為人
    所為行為之嚴重性、行為人所表現之危險性及對於行為人未
    來行為之期待性，決定應否令入勞動處所強制工作。經查
    ，被告於92、94年間有2 次竊盜前科，有臺灣高等法院被告
    前案紀錄表可稽，固可確認，然被告於94年度該次竊盜犯行
    後，事隔數月，始再度犯本件竊盜案件，是從其犯罪時間、
    次數、所竊財物及對象觀之，尚與一般慣竊之懶惰成習，長
    期間且有計劃一再多次數而以犯罪成為日常習慣之情形有所
    不同，是其應屬一時貪念所為之犯罪行為，而非有犯罪習慣
    之人。再參諸本院已經審酌，判處被告有期徒刑10月，足
    以體現司法正義，並契合社會感情，諭知被告強制工作既非
    矯正其竊盜犯行之唯一方法，並審酌藉強制工作手段以矯正
    被告犯罪習性應合乎一定之比例，並求得法益間之均衡等情
    綜合以觀，本院認尚無對被告諭知宣告強制工作之必要。因
    此，本件被告爰不宣告諭知於刑之執行前，令入勞動場所強
    制工作，附此敘明。
四、共同被告林招治部分，因其併案而現由本院一併審理中，附
    此敘明。
據上論斷，應依刑事訴訟法第273 條之1 第1 項、第284 條之1
、第299 條第1 項前段，刑法第56條、第320 條第1 項、第47條
第70條，判決如主文。
本案經檢察官甲○○到庭執行職務。
中    華    民    國    95    年    5     月    5     日
                  刑事第三庭  法  官  施添寶
中    華    民    國    95    年    5     月    5     日
以上正本證明與原本無異。
如不服本判決，應於收受送達後10日內向本院提出上訴書狀。
                              書記官  陳威志
附錄本案判決論罪科刑法條：
刑法第320條第1項：
意圖為自己或第三人不法之所有，而竊取他人之動產者，為竊盜
罪，處5年以下有期徒刑、拘役或500元以下罰金。


司法院資訊處製作；財團法人民間司法改革基金會備份。
